福建金門地方法院刑事判決　　　　　　　 96年度交易字第7號
公　訴　人　福建金門地方法院檢察署檢察官
被　　　告　甲○○
上列被告因過失傷害案件，經檢察官提起公訴（96年度調偵字第
27號），本院判決如下：
    主  文
甲○○犯過失傷害罪，處有期徒刑肆月，如易科罰金以新臺幣壹
仟元折算壹日，減為有期徒刑貳月，如易科罰金以新臺幣壹仟元
折算壹日。
    事  實
一、甲○○於民國95年12月21日18時5分，駕駛車牌號碼WH-0660
    號自用小客車，沿金門縣金湖鎮○○路往小徑方向行駛於快
    車道，因該車故障乃移置於同路段之慢車道停放，本應注意
    於該故障車輛移置後應豎立車輛故障標誌，而依當時客觀情
    狀，又無不能為之情形，竟疏未注意豎立車輛故障標誌，於
    自行修復未果後於同日18時55分僅將該故障未能移動之車輛
    開啟後行李箱蓋，以殘餘電力啟動後行李箱內照明燈，即行
    離去。嗣於同日21時55分，因上開殘餘電力用磬，該故障車
    輛處於停放於慢車道且完全無警示足以提醒後方車輛採取避
    險措施之狀態，適有許若穎騎乘車牌號碼181- PZG號重型機
    車駛至，未能察覺前方車況，由後往前撞擊上開故障車輛，
    許若穎人車倒地後，因此受有右側脛骨平臺骨折、左側橈骨
    骨折、全身多處擦傷及右膝撕裂傷等多處傷害。
二、案經被害人許若穎訴由金門縣警察局金湖警察所報告福建金
    門地方法院檢察署檢察官偵查起訴。
    理  由
一、證據能力之判斷：
        對於卷內告訴人即被害人許若穎於96年1月30日警詢陳
    述（警卷第6至9頁）及96年4月16日偵訊陳述（偵卷第8頁）
    、道路交通事故現場圖（警卷第13頁）其中標示車輛位置及
    行車方向之部分、現場照片16張（警卷第15至22頁）、行政
    院衛生署金門醫院診斷證明書（警卷第14頁）、被告於96年
    2月3日警詢供述（警卷第1至5頁）及96年4月16日偵訊供述
    （偵卷第7至8頁），被告表示均同意為證據使用（本院卷第
    25至27頁，96年8月10日準備程序筆錄），又以上證據之作
    成並無不可信之狀況，故均有證據能力。
二、得心證之理由：
（一）本件有如事實欄所載時間、地點、車輛之交通事故，有被
      害人警詢、偵訊陳述、道路交通事故現場圖標示車輛位置
      及行車方向、現場照片16張、被告警詢、偵訊供述可證。
（二）訊據被告雖對前揭時地停放故障車輛於慢車道而與被害人
      許若穎發生車禍，致告訴人受傷之事實不爭，惟辯稱：我
      停放故障車輛（下稱肇事車輛）於慢車道僅係被害人受傷
      之導因之一，非事故主因，且我曾覓拖吊車未果，我離開
      現場返回宿舍充電也是排除肇事車輛電力故障的動作，當
      時路燈很亮，我知道用殘餘電力啟動行李箱內的照明燈只
      能維持2小時，我回宿舍到隔天清晨7時半左右完成充電，
      求本院命專家參審並對其為無罪之諭知。然按：汽車發生
      故障不能行駛，應即設法移置於無礙交通之處。該故障車
      輛在未移置前或移置後均應豎立車輛故障標誌。該標誌在
      行車時速四十公里之路段，應豎立於車身後方五公尺至三
      十公尺之路面上，在行車時速逾四十公里之路段，應豎立
      於車身後方三十公尺至一百公尺之路面上，交通擁擠之路
      段，應懸掛於車身之後部，道路交通安全規則第112條第1
      項第12款定有明文，查被告違反上開車輛故障時應採取防
      止事故發生必要措施之道路交通規範，且依當時情形，肇
      事車輛自故障起迨至被害人行經案內路段，其間逾2小時
      之久，被告並無不能及時依上開規定豎立車輛故障標誌之
      情事，竟疏於注意而未為之，因而發生車禍，其有過失堪
      以認定。
（三）又據事故當日22時3分警察拍攝之現場照片（共16張其中
      第1張，警卷第15頁上方），於夜間自該故障車輛後方路
      面標線中斷處起遠照，若非刻意注視，尚且難見該暗紅色
      之肇事車輛，再往前拍攝，就後車廂開啟內為淺色之救護
      車及二名身穿白色上衣之救護人員上身尚可辨識，惟位於
      右側之肇事車輛，除可見左、右後車燈2處，其餘難以辨
      識，也無法看出肇事車輛有無開啟行李箱（共16張其中第
      2 張，警卷第15頁下方），復更往前拍攝，始見肇事車輛
      行李箱開啟，而救護人員共有4位，除上開2名身著白上衣
      人員外，該2人員與事故車輛間，尚有身穿紅上衣人員1名
      、白上衣人員前方有戴口罩之救護人員1名（共16張其中4
      張，警卷第16頁下方），再對照前開第2張照片，勉強辨
      識身著白上衣2名人員與肇事車輛間，分隔快慢車道之白
      實線因障礙體有中斷情形，而該障礙體應係上開第4張照
      片所見之身穿紅色上衣之救護人員。由此可見，案內路段
      雖有路燈，照明顯然不足，被告縱開啟後行李箱欲藉由殘
      餘電力啟動行李箱內之照明燈以警示後方車輛，然被告自
      承已知此項以殘餘電力之照明只能維持2小時，是以被告
      所採取如前之警示措施是否有效，尚存有疑，況被告此舉
      既只能維持2小時，於該2小時將屆至，被告卻不返回現場
      依上開道路交通安全規則法文於車輛後方豎立故障標誌，
      則被告有過失且係本件事故原因，洵堪認定。
（四）綜上所述，告訴人受有如前述事實欄所載之傷害，有行政
      院衛生署金門醫院診斷證明書（警卷第14頁）可憑，且該
      等傷害，與被告如上過失行為間有相當因果關係，故被告
      過失犯行堪以認定且臻明確，別無鑑定之必要。至於卷內
      福建省金門縣車輛行車事故鑑定委員會96年3月22日（96
      ）鑑字第38號鑑定意見書（警卷第10至12頁），第柒點鑑
      定意見載謂：被告違反道路交通安全規則第112條第1項第
      12款未豎立車輛故障標誌與被害人違反同規則第94條第3
      款未注意車前狀況同為肇事原因，然則該鑑定意見被告不
      同意作為證據使用（本院卷第27頁，96年8月10日準備程
      序筆錄），且本院認本案被告犯行明確，別無鑑定必要，
      再者，揆諸前開說明，事故發生約1小時後警察所拍攝之
      遠、中、近照，除近照外，幾乎難見暗紅色之肇事車輛及
      身著紅色上衣之救護人員，僅有淺色之物體如救護車及身
      著白色上衣救護人員之上半身，尚且可見，則本件交通事
      故，被害人是否如鑑定意見結論為與有過失，尚有疑義，
      縱被害人騎乘機車，未注意車前狀況，並隨時採取必要之
      安全措施，而與有疏失，被告仍難辭過失之責。
三、論罪科刑理由：核被告所為，係犯刑法第284條第1項前段之
    過失傷害罪。爰審酌被告漫不經心，竟將肇事車輛置於現場
    ，返回宿舍充電至次日凌晨7時半，至深夜用路人之生命、
    身體、財產安全於不顧，被告自承於行政院衛生署金門醫院
    擔任技術員，月入新臺幣4萬元，僅願給付告訴人5千元，未
    與告訴人達成和解，及告訴人幸未因此事故造成重殘等一切
    情狀，量處如主文所示之刑，並依刑法第41條第1項前段諭
    知對被告所處有期徒刑如易科罰金折算之標準為以新臺幣
    1000 元折算1日；又被告行為時係在96年4月24日以前，應
    依中華民國九十六年罪犯減刑條例第2條第1項第3款之規定
    ，減其宣告刑之2分之1，亦如主文所示。
據上論斷，應依刑事訴訟法第299條第1項前段，刑法第284條第
1項前段、第41條第1項前段，刑法施行法第1條之1，中華民國九
十六年罪犯減刑條例第2條第1項第3款、第7條，判決如主文。
本案經檢察官張漢森到庭執行職務。
中　　華　　民　　國　　96　　年　　8　　月　　 24　　日
　　　　　　　    刑事庭        法　官　周美玲
以上正本證明與原本無異。
如不服本判決應於送達後10日內附具理由向本院提出上訴狀。
　　　　　　　　　　　　　　　　書記官　陳鴻璋
中　　華　　民　　國　　96　　年　　8　　月　　 24　　日
附錄本案論罪科刑法條全文
中華民國刑法第284條
（過失傷害罪）
因過失傷害人者，處6月以下有期徒刑、拘役或5百元以下罰金，
致重傷者，處1年以下有期徒刑、拘役或5百元以下罰金。
從事業務之人，因業務上之過失傷害人者，處1年以下有期徒刑
、拘役或1千元以下罰金，致重傷者，處3年以下有期徒刑、拘役
或2千元以下罰金。
